臺灣高等法院交通事件裁定　　　　　　 96年度交抗字第997號
抗　告　人　甲○○
上列抗告人因違反道路交通管理處罰條例案件，不服臺灣士林地
方法院中華民國96年10月22日裁定（96年度交聲字第1375號），
提起抗告，本院裁定如下：
    主  文
原裁定撤銷，發回臺灣士林地方法院。
    理  由
一、原裁定意旨略以：
(一)、按受處分人不服道路交通管理處罰條例第8條所定主管機關
    所為之處罰者，得於接到裁決書之翌日起20日內，向管轄地
    方法院聲明異議，道路交通管理處罰條例第87條第1項定有
    明文。次按交通法庭認聲明異議不合法律上之程式，且無從
    補正者，應以裁定駁回之，道路交通案件處理辦法第18條前
    段亦定有明文。又按依道路交通管理處罰條例第87條規定向
    管轄法院聲明異議之期間，自裁決送達之翌日起算，並得依
    法扣除在途期間，道路交通案件處理辦法第12條亦定有明文
    。
(二)、經查：本件原處分機關即臺北市交通事件裁決所於民國96年
    8月24日所為北市裁四字第裁22-AEV601406號裁決書，經交
    由郵政機關以寄存送達之方式，於96年9月4日送達於受處分
    人甲○○位於臺北市○○區○○街121號3樓之戶籍實際住所
    ，此有受處分人聲明異議狀所載相同之住址、戶籍謄本及送
    達證書影本各1份在卷可憑，應甚明確。則依行政程序法第
    74條規定：「送達，不能依前2條規定為之者，得將文書寄
    存送達地之地方自治或警察機關，並作送達通知書兩份，1
    份黏貼於應受送達人住居所、事務所、營業所或其就業處所
    門首，另1份交由鄰居轉交或置於該送達處所信箱或其他適
    當位置，以為送達。前項情形，由郵政機關為送達者，得將
    文書寄存於送達地之郵政機關。寄存機關自收受寄存文書之
    日起，應保存3個月。」，上開裁決書之送達既符合上述行
    政程序法寄存送達之規定，則該裁決書寄存送達於受處分人
    實際居住之臺北市○○區○○街121號3樓，自當符合寄存送
    達之規定。再依道路交通管理處罰條例第89條準用刑事訴訟
    法第62條，再準用民事訴訟法第138條第2項關於「寄存送達
    ，自寄存之日起，經十日發生效力。」之規定，則寄存送達
    生效日期應為96年9月15日，受處分人對該裁決如有不服，
    依照上述說明，其20日之合法提出異議期間即自96年9月16
    日（即其寄存送達生效之翌日）起算至96年10月5日止，且
    依法院訴訟當事人在途期間標準第4條第1項第1款之規定，
    不扣除在途期間，從而，受處分人至遲應於96年10月5日午
    夜12時以前，向原處分機關提出異議，乃受處分人竟遲至96
    年10月11日始將異議狀送達原處分機關，顯已逾期，此有蓋
    有原處分機關上開收狀日期之受處分人之本件聲明異議狀可
    稽，則受處分人之聲明異議顯然不合法律上程式，且無從補
    正，核諸前揭說明，自應將受處分人之異議駁回云云。
二、本件抗告意旨以：抗告人未收到舉發單位所製之違規單；惟
    其有收到裁決所之裁決書，遵期至裁決所送交申訴書，何以
    會逾期等語。
三、經查：本件駕駛人即抗告人甲○○之舉發違反道路交通管理
    事件通知，因違規人即抗告人拒收，未經抗告人收受，惟台
    北市交通事件裁決所北市裁四字第裁22-ＡＥＶ601406號裁
    決書於96年9月4日送達抗告人，有舉發違規單及送達證書附
    原審卷可稽，此亦為抗告人所坦認之事實。而抗告人於96年
    9 月19日至台北市交通事件裁決所遞交陳述書，亦有該所櫃
    檯所蓋之戳章可考（見原審卷第11頁）。再觀以該陳述書之
    內容：因星期天早晨貨車停車格開放一般民眾停放，導致無
    卸貨停車格可停；且紅單未寄出，不知罰款如何繳納等語。
    則抗告人顯對其被開立違規單進而受裁罰有所不服，雖未用
    「聲明異議」一詞，能否謂不合程式？尚非無探求之餘地？
    且自送達裁決書96年9月4日至同年月19日抗告人提出陳述書
    之日，亦未逾法定之20日期間。原審逕以抗告人嗣後於96年
    10 月11日補具之聲明異議狀予以核算20日之法定期間，是
    否適法，亦有斟酌之必要？抗告意旨所述非無理由，為保障
    抗告人之異議權，爰將原裁定撤銷發回原法院再為適法之裁
    定。
據上論結，應依道路交通管理處罰條例第89條，道路交通案件處
理辦法第26條，刑事訴訟法第413條前段，裁定如主文。
中　　華　　民　　國　　96　　年　　12　　月　　6 　　日
　　　　　　　　　刑事第十四庭   審判長法　官   陳志洋
　　　　　　　　　　　　　　　 　　　  法　官   蔡聰明
　　　　　　　　　　　　　　　 　　　  法　官   林秀鳳
以上正本證明與原本無異。
不得抗告。
                                       書記官   高士童
中　　華　　民　　國　　96　　年　　12　　月　　6 　　日
